【裁判字號】    95,易,427
【裁判日期】    951229
【裁判案由】    
【裁判全文】
臺灣基隆地方法院刑事判決               95年度易字第427號
公  訴  人  臺灣基隆地方法院檢察署檢察官
被      告  丙○○
上列被告因詐欺案件，經檢察官提起公訴（95年度偵字第2831號
），於本件準備程序進行中，被告就被訴事實為有罪之陳述，本
院合議庭乃裁定由受命法官獨任依簡式審判程序進行審理，並判
決如下：
    主  文
丙○○幫助意圖為自己不法之所有，以詐術使人將本人之物交付
，累犯，處有期徒刑伍月，如易科罰金，以銀元佰元即新臺幣
玖佰元折算壹日。
    事  實
一、丙○○前曾因違反麻醉藥品管理條例案件，經臺灣臺北地方
    法院判處有期徒刑8月確定，於民國88年8月14日執行完畢；
    又因違反槍砲彈藥刀械管制條案件，經臺灣高等法院判處有
    期徒刑1年4月確定，於89年12月9 日縮短刑期執行完畢，再
    因施用第一級毒品案件，經送觀察、勒戒後，認有繼續施用
    毒品之傾向，為本院裁定送強制戒治，88年7月13 日強制戒
    治期滿，由臺灣基隆地方法院檢察署檢察官於88年9月13 日
    ，以88年度戒毒偵字第1 號為不起訴處分確定。又因施用第
    一級毒品海洛因案件，經本院於92年1月22日以91 年度訴字
    第588號判處有期徒刑8月，於同年3月3日確定，於93年9 月
    8 日縮刑期滿執行完畢。猶不知戒惕悔改，因缺錢花用，於
    94年12月間某日，自報紙上閱得「簿子換現金」之分類小廣
    告，知該類廣告係搜購他人之金融帳戶資料作不法使用，亦
    能預見交付自己金融機構之存摺等帳戶資料供他人使用，可
    能遭詐欺集團作為財產犯罪工具，詎仍基於縱有人持其所有
    之帳戶資料作為詐財之工具亦不違背其本意之幫助犯意，依
    該廣告之電話向不詳詐欺集團成員表示願出售自己設在瑞芳
    郵局之000-00000000000000號帳戶資料牟利，對方告以帳戶
    須具備語音轉帳及查詢功能，丙○○乃依其要求，於94年12
    月底某日，與該詐欺集團之2 名不詳年籍成年男子，同至瑞
    芳郵局辦畢語音轉帳及查詢功能，丙○○旋即將該帳戶之存
    摺、提款卡、密碼、語音查帳密碼、私章及身分證影本交付
    該2名男子，該2名男子則依約將新臺幣（下同）5 千元給付
    丙○○收受。嗣該2 名男子所屬詐欺集團成員於95年1月9日
    中午12時30分許，以00-00000000 號電話（經查係遭不詳之
    人盜接）向乙○○諉稱：信用卡已刷爆，銀行已提告訴，須
    去設定語音密碼轉帳始可監管其帳戶云云，並留下00-00000
    00 0號（經查亦係遭不詳之人盜接）及張繼良（另由檢察官
    呈請移轉管轄）之0000000000號2 支電話號碼給乙○○聯繫
    ，乙○○信以為真而陷於錯誤，依其指示至高雄市中國國際
    商業銀行設定語音轉帳密碼，並於電話中告知該詐欺集團成
    員語音轉帳密碼。嗣乙○○有所疑慮，經查詢餘額，赫然發
    現其設於中國國際商業銀行之000-00-00000-0帳戶內之存款
    已遭該詐欺集團盜領137萬零34元，始知受騙。
二、案經臺北縣警察局瑞芳分局報告臺灣基隆地方法院檢察署檢
    察官偵查起訴。
    理  由
一、本件被告丙○○所犯非死刑、無期徒刑、最輕本刑為3年以
    上有期徒刑之罪，或高等法院管轄第一審之案件，被告於本
    院準備程序中，就被訴事實為有罪之陳述，經告以簡式審判
    程序之旨，並聽取被告、公訴人之意見後，本院依刑事訴訟
    法第273條之2規定，裁定由受命法官獨任進行簡式判程序，
    合先敘明。
二、經查：
  (一)上揭犯罪事實，業據被告丙○○於本院審理時坦承不諱，且
    被害人乙○○遭不明人士以事實欄一所載之方式詐騙，而轉
    帳至被告所開立之瑞芳郵局000-00000000000000號帳戶等情
    ，亦據被害人魏乙○○於警詢中指述甚詳，並有高雄市政府
    警察局左營分局受理刑事案三聯單及受理各類案件紀綠表各
    乙紙、乙○○中國國際商業銀行職工綜合儲蓄存款新臺幣存
    摺類存款存摺乙紙、95年1月9日中國國際商業銀行自動櫃員
    機交易明細表乙紙書1 紙、受理詐騙帳戶通報警示、詐騙電
    話斷話簡便格式表乙紙、瑞芳郵局存簿儲金客戶丙○○基本
    資料暨交易明細乙份、中華電信股份有限公司通話明細報表
    乙份附於偵查卷內可稽，足見被告於本院審理時之任意性自
    白，與事實相符，堪以採信。
  (二)按刑法上之故意，非僅指直接故意，尚包含間接故意（即不
    確定故意），所謂間接故意係指行為人對於構成犯罪事實，
    預見其發生而其發生並不違反其本意者而言，刑法第13條第
    2 項定有明文；又幫助犯之成立以行為人主觀上認識被幫助
    者正欲從事犯罪或係正在從事犯罪，且該犯罪有既遂之可能
    ，而其行為足以幫助他人實現構成要件者，即具有幫助故意
    ，並不以行為人確知被幫助者係犯何罪名為必要（惟仍需在
    幫助犯罪之共同認識範圍內）。再按刑法上之幫助犯，係對
    於犯罪與正犯有共同之認識，而以幫助之意思，對於正犯資
    以助力，而未參與實施犯罪之行為者而言（最高法院75年度
    台上字第1509號、84年度台上字第5998號、88年度台上字第
    1270號判決參照），是以如未參與實施犯罪構成要件之行為
    ，且係出於幫助之意思提供助力，即屬幫助犯，先予敘明。
    再者，自政府開放金融業申請設立後，金融機構大量增加，
    一般人申請存款帳戶極為容易且便利，是以除非欲將帳戶充
    作犯罪之用，否則一般人正常使用以自己名義申辦之存款帳
    戶即可，並無使用他人帳戶之必要；況近來新聞媒體，對於
    不肖犯罪集團常大量收購他人存款帳戶後，再持以供作財產
    犯罪使用，藉此逃避檢警查緝之情事，亦多所報導；又一般
    人亦均有妥為保管及防止他人任意使用存摺、印章、提款卡
    及密碼之認識，縱特殊情況偶需交付他人使用，亦必深入瞭
    解用途及合理性，始予提供，且該等專有物品如落入不明人
    士手中，而未加以闡明正常用途，極易被利用為與財產有關
    之犯罪工具，此為吾人依一般生活認知所易於體察之常識。
    從而，被告將其所有之上開帳戶存摺、密碼、印章、提款卡
    交付不明人士，縱無證據證明被告明知利用其帳戶遂行犯罪
    者之行為態樣，然被告應可預見將其帳戶之存摺、密碼、印
    章、提款卡交付他人，將幫助他人實施財產犯罪，其仍將自
    己於瑞芳郵局所開立之帳戶交付予真實姓名及年籍均不詳之
    成年友人，則收受上開瑞芳郵局帳戶之存摺、密碼、印章、
    提款卡之不詳姓名年籍之成年男子將自行或轉交他人利用被
    告之上開瑞芳郵局帳戶供作詐欺取財之用乙事，自應為被告
    所容任或允許，其具有不確定故意至為灼然。又被告提供上
    開瑞芳郵局帳戶之存摺、密碼、印章、提款卡等物予他人使
    用，使得收受上開帳戶之真實姓名年籍不詳之成年男子自行
    或轉交其他不明人士向被害人詐騙財物後，得以使用被告上
    開帳戶作為匯款或轉帳之工具，致被害人轉帳至被告上開帳
    戶內，而遂行詐欺取財之犯行，其顯係參與詐欺取財構成要
    件以外之行為，而對被害人遂行詐欺取財犯行資以助力，自
    屬幫助犯。
  (三)綜上所述，被告基於幫助他人實施詐欺亦不違背其本意之不
    確定故意，將上開瑞芳郵局帳戶之存摺、密碼、印章及提款
    卡交予他人使用，幫助真實姓名及年籍均不詳之人士遂行詐
    欺犯罪之事證明確，其上開犯行堪予認定。
三、論罪科刑
  (一)被告行為後，刑法部分條文業於94年2月2日修正公佈，於95
    年7月1日施行，而修正後第2 條乃係規範行為後法律變更所
    生新舊法比較適用之準據法，故於95年7月1日新刑法修正施
    行後，如有涉及比較新舊法之問題，即應逕依修正後刑法即
    現行刑法第2條第1項規定，為「從舊從輕」之比較（參見最
    高法院95年度第8次刑事庭會議決議）。
  (二)核被告丙○○所為，係犯刑法第30條第1項、第339條第1 項
    詐欺取財罪之幫助犯（修正後刑法第30條固有若干條文文字
    之更動，亦即將「從犯」修正為「幫助犯」，將「幫助他人
    犯罪」修正為「幫助他人實行犯罪行為」，但均不影響「幫
    助犯無獨立性，必以正犯有犯罪行為之存在，始能存在」之
    嚴格從屬形式實務見解之繼續援用，故僅係文字上之修正，
    自無新舊法比較之問題）。又被告係以幫助之意思，參與構
    成要件以外之行為，爰依修正後刑法第30條第2 項幫助犯之
    規定，按正犯之刑減輕之。
  (三)被告前曾受如事實欄所載有期徒刑之執行，此有臺灣高等法
    院被告前案紀錄表附卷可考，其於有期徒刑之執行完畢後，
    5 年以內故意再犯本件有期徒刑以上之罪，無論依修正前或
    修正後刑法之規定，均構成累犯，故應逕依修正後刑法第47
    條第1項規定，論以累犯，並依法加重其刑。
  (四)爰審酌被告僅因缺錢花用即將其所有之瑞芳郵局帳戶以5 千
    元代價出售予真實姓名年籍均不詳之成年男子使用，助長他
    人犯罪，並擾亂金融秩序、增加警偵機關查緝犯罪之困難，
    然其犯後坦承犯行之態度良好等一切情狀，量處如主文所示
    之刑。
  (五)又修正前刑法第41條第1項前段規定：「．．．得以1元以上
    3元（指銀元）以下折算1日」，並適用廢止前罰金罰鍰提高
    標準條例第2 條前段（現因配合刑法修正已刪除）：「依刑
    法第41條易科罰金或第42條第2 項易服勞役者，均就其原定
    數額提高為1百倍折算1日」之規定，易科罰金折算標準，應
    以銀元1百元以上3 百元以下折算1日，經以現行法規所定貨
    幣單位折算新臺幣條例第2 條之規定折算為新臺幣後，應以
    新臺幣3百元以上9百元以下折算為1日；而修正後第41條第1
    項前段則規定：「犯最重本刑為5 年以下有期徒刑以下之刑
    之罪，而受6 個月以下有期徒刑或拘役之宣告者，得以新臺
    幣1千元、2千元或3千元折算1日，易科罰金。」。比較修正
    前、後結果，修正後之規定並未較有利於被告，故應依修正
    後刑法第2條第1項前段規定，適用修正前刑法第41條第1 項
    之規定，並諭知易科罰金之折算標準。
據上論斷，應依刑事訴訟法第273條之1第1項、第299條第1 項前
段，刑法第2條第1項前段、第339條第1項、第30條、第47條第1
項、修正前第41條第1項前段，廢止前罰金罰鍰提高標準條例第2
條，判決如主文。
本案經檢察官甲○○到庭執行職務。
中    華    民    國    95    年    12    月    29    日
                  刑事第四庭法    官  林淑鳳
以上正本證明與原本無異。
對於本件判決如有不服，應於收受送達後10日內，向本院提出上
訴書狀，上訴於臺灣高等法院，並按他造當事人之人數附具繕本
。
中    華    民    國    95    年    12    月    29    日
                            書 記 官  王毓嫻
附錄論罪法條
中華民國刑法第339條第1項
（普通詐欺罪）
意圖為自己或第三人不法之所有，以詐術使人將本人或第三人之
物交付者，處5年以下有期徒刑、拘役或科或併科1千元以下罰金
。


司法院資訊處製作；財團法人民間司法改革基金會備份。
